臺灣屏東地方法院刑事判決　　　　　　　100年度訴字第521號
公　訴　人　臺灣屏東地方法院檢察署檢察官
被　　　告　李坤昇
指定辯護人　本院公設辯護人　張宏惠
被　　　告　賴政道
義務辯護人　王建宏律師
上列被告因違反槍砲彈藥刀械管制條例案件，經檢察官提起公訴
（99年度偵字第9930、10223 號），本院判決如下：
    主  文
李坤昇未經許可，出借可發射子彈具有殺傷力之改造手槍，處有
期徒刑年，併科罰金新臺幣陸萬元，罰金如易服勞役，以新臺
幣壹仟元折算壹日。扣案仿BERETTA 廠92FS型半自動改造手槍壹
支（槍枝管制編號0000000000號，含彈匣壹個）及制式子彈壹顆
沒收。
賴政道未經許可，持有可發射子彈具有殺傷力之改造手槍，處有
期徒刑年陸月，併科罰金新臺幣陸萬元，罰金如易服勞役，以
新臺幣壹仟元折算壹日。扣案仿BERETTA 廠92FS型半自動改造手
槍壹支（槍枝管制編號0000000000號，含彈匣壹個）及制式子彈
壹顆沒收。
    事  實
一、李坤昇明知具有殺傷力之改造手槍與制式子彈為槍砲彈藥刀
    械管制條例所管制之違禁物，未經許可不得無故持有、出借
    ，竟基於持有具殺傷力之改造手槍與制式子彈之犯意，於民
    國97年間某日，與姓名年籍不詳之成年友人合資，推由該友
    人出面以新台幣（下同）7 萬元之價格，向綽號「胖賢」之
    成年男子購入具殺傷力之仿BERETTA 廠92FS型半自動手槍換
    裝土造金屬槍管之改造手槍1 支（槍枝管制編號0000000000
    號，含彈匣1 個），及以每顆1,000 元之價格購入具殺傷力
    口徑9mm 制式子彈3 顆，並由該友人將上開槍彈攜往李坤昇
    位於屏東縣新埤鄉○○村○○路10號住處交由李坤昇持有。
    李坤昇在上開槍彈持有繼續中，因賴政道與他人發生債務糾
    紛且工寮遭受不明人士攻擊，賴政道明知未經許可，不得無
    故持有具殺傷力之改造手槍與制式子彈，竟基於持有具殺傷
    力之改造手槍與制式子彈之犯意，於99年9 月18日3 時24分
    許，以其持用之0000000000號行動電話撥打李坤昇住處00-0
    000000號室內電話向李坤昇商借上開槍彈防身，李坤昇於同
    日5 時許，將上開槍彈攜往賴政道位於屏東縣新埤鄉○○村
    ○○段之工寮，並於該工寮外某產業道路，巧遇正欲外出談
    判之賴政道，李坤昇遂基於出借具殺傷力之改造手槍與制式
    子彈之犯意，將上開槍彈出借予賴政道，賴政道即予收受持
    有，因賴政道未擊發使用槍彈，李坤昇乃於翌日前往賴政道
    上開工寮將出借之槍彈取回住處放置。嗣於99年10月27日16
    時30分許，為警因通訊監察獲得情資，聲請搜索票前往李坤
    昇前開住處執行搜索，當場扣得上開具殺傷力之改造手槍1
    支及制式子彈3 顆，始悉上情。
二、案經高雄市政府警察局新興分局報請臺灣屏東地方法院檢察
    署檢察官偵查起訴。
    理  由
壹、程序方面
一、按刑事訴訟法新制採改良式當事人進行主義，為保障被告防
    禦權及維護直接審理與言詞審理原則，刑事訴訟法第159 條
    第1 項規定：「被告以外之人於審判外之言詞或書面陳述，
    除法律有規定者外，不得作為證據。」酌採英美法之傳聞法
    則，復於第159 條之1 至第159 條之5 增設例外規定，以應
    實務需要，俾符實體真實發現之訴訟目的。是以，證人即同
    案被告李坤昇之警詢供述，對被告賴政道而言係被告以外之
    人於審判外之言詞陳述，被告賴政道之辯護人爭執該證據之
    證據能力（本院卷第23頁），且被告李坤昇業於本院審理時
    到庭具結作證略如警、偵訊所述，故被告李坤昇警詢陳述即
    無必要再採為證據，依據前開說明，應無證據能力。
二、按偵查中有關鑑定人之選任及鑑定機關（團體）之囑託，依
    刑事訴訟法第198 條及第208 條之規定，應由檢察官為之，
    而鑑定人及鑑定機關（團體）實施鑑定或審查之人所為之言
    詞或書面報告，即為傳聞證據之例外，具有證據能力。是檢
    察官對於偵查中之案件，認須實施鑑定者，固應就具體個案
    ，選任鑑定人或囑託鑑定機關（團體）為之；但對於司法警
    察機關調查中之案件，或有量大或急迫之情形，為因應實務
    之現實需求，如檢察官針對該類案件之性質，認為當然有鑑
    定之必要者，基於檢察一體原則，得由該管檢察長對於轄區
    內之案件，以事前概括選任鑑定人或囑託鑑定機關（團體）
    之方式，俾便轄區內之司法警察官、司法警察對於調查中之
    此類案件，得即時送請事前已選任之鑑定人或囑託之鑑定機
    關（團體）實施鑑定。是本件扣案之改造手槍、制式子彈，
    雖係由高雄市政府警察局新興分局送請內政部警政署刑事警
    察局鑑定，惟內政部警政署刑事警察局為臺灣高等法院檢察
    署檢察長事先概括選任之「槍彈比對鑑定」機關，仍屬受檢
    察官囑託鑑定，其出具之書面鑑定報告，應屬刑事訴訟法所
    定之傳聞例外，當具有證據能力。
三、傳聞法則之重要理論依據，在於傳聞證據未經當事人之反對
    詰問予以核實，乃予排斥，惟若當事人已放棄對原供述人之
    反對詰問權，於法院審判時表明同意該等傳聞證據可作為證
    據，基於證據資料愈豐富，愈有助於真實發現之理念，並貫
    徹刑事訴訟法修法加重當事人進行主義之精神，確認當事人
    對於證據能力有處分權之制度，傳聞證據經當事人同意作為
    證據，法院認為適當者，亦得為證據；另當事人於調查證據
    時，對於傳聞證據表示「沒有意見」、「對於證據調查無意
    見」，而未於言詞辯論終結前聲明異議，應視為已有將該等
    傳聞證據採為證據之同意，刑事訴訟法第159 條之5 定有明
    文。查本件檢察官、被告2 人及其等辯護人於本院審理時就
    本判決引用之各項證據資料如屬審判外之言詞或書面陳述，
    知有刑事訴訟法第159 條第1 項不得為證據之情形，均表示
    無意見，而未於言詞辯論終結前聲明異議（本院卷第23、35
    頁），本院審酌上開證據資料作成時之情況，並無任何違法
    取證之不適當情形，對於被告2 人涉案之事實具有相當之關
    聯性，書面陳述之傳聞證據部分，亦查無遭變造或偽造之情
    事，顯見各該傳聞證據之證明力非明顯過低，衡酌上述各該
    傳聞證據，作為本案之證據亦屬適當，依刑事訴訟法第159
    條之5 規定，認具有證據能力。
貳、實體方面
一、被告李坤昇部分：
    上開被告李坤昇購買扣案槍彈持有並出借予被告賴政道之事
    實，業據被告李坤昇於警、偵訊及本院審理時坦承不諱（警
    卷第1 至4 頁、第9930號偵卷第12至15、24至25頁、本院卷
    第23、35至37頁），並有搜索扣押筆錄、扣押物品目錄表、
    扣押物品清單、槍枝初步檢視報告表、查獲槍彈照片附卷可
    稽，及上開改造手槍1 支（含彈匣1 個）、制式子彈3 顆扣
    案可資佐證。該扣案改造手槍、制式子彈經送請內政部警政
    署刑事警察局以「性能檢驗法」、「檢視法」、「試射法」
    鑑定結果認為：(一)送鑑手槍1 枝（槍枝管制編號0000000000
    號），認係改造手槍，由仿BERETTA 廠92FS型半自動手槍製
    造之槍枝，換裝土造金屬槍管而成，擊發功能正常，可供擊
    發適用子彈使用，認具殺傷力；(二)送鑑子彈3 顆，鑑驗情形
    如下：(1)2 顆，認均係口徑9mm 制式子彈，採樣1 顆試射，
    可擊發，認具殺傷力；(2)1 顆，認係口徑9mm 制式子彈，彈
    底具撞擊痕跡，經試射，可擊發，認具殺傷力等情，有該局
    99年11月29日刑鑑字第0990151091號槍彈鑑定書1 份及槍彈
    照片8 幀在卷可按（第9930號偵卷第20至21頁）。上開鑑定
    結果，既係鑑驗機關以其專業知識及精密儀器測試後所得之
    結論，自可憑信。是扣案改造手槍1 支（含彈匣1 個）及制
    式子彈3 顆，確係槍砲彈藥刀械管制條例第4 條第1 項第1
    款、第2 款所稱之槍砲彈藥無訛。又被告李坤昇與被告賴政
    道有以前開電話聯絡出借槍彈一節，有本院通訊監察書、通
    訊監察譯文、通聯調閱查詢單等資料附卷可稽，足徵被告李
    坤昇上開自白即與事實相符，應可採信，本件事證明確，被
    告李坤昇持有出借前開扣案槍彈予被告賴政道之犯行，洵堪
    認定。
二、被告賴政道部分：
    訊據被告賴政道固坦承有於上開時地向被告李坤昇拿取1 個
    背包之事實，惟矢口否認有何持有扣案槍彈之犯罪故意，辯
    稱：我是在新埤鄉○○道路上遇到被告李坤昇，我要去跟別
    人吵架，被告李坤昇拿1 個背包給我，我沒有打開看，不知
    道裡面是槍枝及子彈，我急著要去跟人家打架，把背包放在
    車上就走了，我沒有持有扣案槍彈之故意云云（本院卷第23
    頁）。經查：
  (一)扣案改造手槍1 支及制式子彈3 顆經送請內政部警政署刑事
    警察局鑑定結果，均具殺傷力，有該局前開槍彈鑑定書1 份
    及槍彈照片8 幀在卷可按（第9930號偵卷第20至21頁），業
    如前述，是扣案改造手槍1 支（含彈匣1 個）及制式子彈3
    顆，確係槍砲彈藥刀械管制條例第4 條第1 項第1 款、第2
    款所稱之槍砲彈藥無訛。
  (二)被告賴政道雖辯稱欠缺犯罪故意，惟被告李坤昇業於偵訊及
    本院審理時證稱：於99年9 月18日凌晨賴政道打電話向我借
    扣案槍彈，當天早上5 時許，我將扣案槍彈裝在背包內拿過
    去他的工寮給他，在快到工寮的萬安村產業道路上遇到賴政
    道，才將扣案槍彈拿給他，背包內除了扣案槍彈外，沒有其
    他東西。他向我借1 日，當天晚上他說他沒有使用，隔天我
    就去他的工寮拿回來，我回家看賴政道都沒有用過。他是因
    為有人攻擊他的工寮，要防身才向我借，除了借他這一次，
    我都放在家裡等語綦詳（第9930號偵卷第12至15、24至25頁
    、本院卷第35至37頁）。查被告李坤昇與被告賴政道互有情
    誼，並無怨隙，衡情當無迭次為前開供述而入被告賴政道於
    罪之必要。又被告李坤昇若供稱自己僅持有上開扣案槍彈並
    無出借行為，則其僅涉槍砲彈藥刀械管制條例第8 條第4 項
    、第12條第4 項非法持有槍彈之3 年以上之罪，然其竟自始
    至終坦承上開出借槍彈之5 年以上重罪，業如前述，倘非確
    有其事，豈有歷次供述均陷己於如此重罪之理？且被告李坤
    昇歷次證述互核相符，並無齟齬，益見其所言非虛，堪以採
    信。
  (三)況被告賴政道於99年9 月18日凌晨3 時24分許，其所持用之
    0000000000號行動電話與被告李坤昇住處00-0000000號室內
    電話有下列通聯紀錄：
    被告賴政道：哥哥，你有方便過來我園裡這嗎？
    被告李坤昇：現在喔。
    被告賴政道：嘿。
    被告李坤昇：甘有熟識的在那裡？
    被告賴政道：誰？
    被告李坤昇：熟識的啦。
    被告賴政道：沒咧。你到了我去外面路那邊等你。
    被告李坤昇：喔，好阿，我等一下過去。
    被告賴政道：阿你那裡有那個沒有，有沒有那個好康耶要給
                小弟仔支援一下。
    被告李坤昇：怎樣嗎？
    被告賴政道：我們6、7個人戰30幾個喔。
    被告李坤昇：對方是哪裡的人阿。
    被告賴政道：佳佐的。
    被告李坤昇：佳佐的喔。
    被告賴政道：嗯。
    被告李坤昇：怎麼會認識到那裡去。
    被告賴政道：卡有法度阿這，就他們那邊牽過來的，看我們
                比較軟咧。
    被告李坤昇：你如果要拿那一支不要亂開捏。
    被告賴政道：我知道我知道。
    被告李坤昇：聽有啦喔。
    被告賴政道：哥哥我知道啦。
    此有本院通訊監察書、通訊監察譯文、通聯調閱查詢單等資
    料附卷可稽，應可採信，足見被告賴政道因有人至其工寮尋
    釁，而致電向被告李坤昇商借扣案槍彈防身，被告李坤昇並
    告知不要亂開一事，當無疑義，其等既已在電話中提及槍彈
    支援及不要亂開之言語，足徵被告賴政道顯對被告李坤昇於
    當日上午5 時許交付之扣案槍彈有非法持有槍彈之認識，灼
    然至明，否則被告李坤昇若僅交付無殺傷力之槍彈，又何必
    交待「不要亂開」等語，況要求被告李坤昇「支援」，亦係
    被告賴政道主動言及，益見被告李坤昇係因被告賴政道之請
    求，慮及朋友情誼始為出借扣案槍彈，被告賴政道空言辯稱
    對持有扣案槍彈無認識，有違常情，無可採信。
  (四)此外，並有搜索扣押筆錄、扣押物品目錄表、扣押物品清單
    、槍枝初步檢視報告表、查獲槍彈照片等資料附卷可稽，及
    上開改造手槍1 支（含彈匣1 個）、制式子彈3 顆扣案可資
    佐證。是被告賴政道確有於上開時地向被告李坤昇借用槍彈
    防身而持有扣案槍彈一事，堪以認定，其前開所辯，不足採
    信，本件事證明確，被告犯行洵堪認定。
三、論罪科刑：
  (一)按持有之繼續，為行為之繼續，即一經持有槍、彈，罪已成
    立，但其完結須繼續至持有行為終了時為止，故犯罪成立後
    之繼續持有，乃犯罪行為之繼續，而非犯罪狀態之繼續，於
    其終止持有之前，犯罪行為仍在繼續實施之中，其間法律縱
    有變更，但其行為既繼續實施至新法施行以後，自無行為後
    法律變更，應為新舊法比較之問題，而應適用其行為終止時
    之現行條例論處（最高法院89年度臺非字第186 號判決意旨
    參照）。
  (二)查被告李坤昇雖於持有上開槍彈期間之98年3 月5 日至98年
    4 月17日入所觀察、勒戒，然上述槍彈在被告李坤昇施以觀
    察、勒戒期間，仍隱密放置在被告李坤昇住所之私密處所，
    是除被告李坤昇以己意要求他人改變原持有支配關係外，尚
    無其他人得以改變此等持有支配關係，故被告於出所後猶能
    繼續持有上述槍彈，因此，被告李坤昇觀察、勒戒期間亦不
    影響其原支配持有上述槍彈之關係，其持有扣案槍彈之繼續
    關係並未中斷，仍應論以繼續犯之實質上一罪。被告李坤昇
    自97年間某日起繼續持有上開扣案槍彈，於99年9 月18日始
    基於出借犯意將上開槍彈出借予被告賴政道防身使用，核被
    告李坤昇所為，係犯槍砲彈藥刀械管制條例第8 條第2 項未
    經許可出借可發射子彈具殺傷力之槍枝罪，及同條例第12條
    第2 項之未經許可出借子彈罪。被告李坤昇於持有上開槍彈
    而繼續犯罪行為時進而出借槍彈予被告賴政道，其持有之低
    度行為應為出借之高度行為吸收，不另論罪，其以一出借行
    為，觸犯前開2 罪名，係想像競合犯，應依刑法第55條前段
    ，從一重以未經許可出借改造手槍罪論處。
  (三)核被告賴政道所為，係犯槍砲彈藥刀械管制條例第8 條第4
    項未經許可持有可發射子彈具殺傷力之槍枝罪，及同條例第
    12條第4 項之未經許可持有子彈罪。被告賴政道以一持有行
    為，觸犯前開2 罪名，係想像競合犯，應依刑法第55條前段
    ，從一重以未經許可持有改造手槍罪論處。
  (四)被告李坤昇雖有上開出借槍彈犯行，然查，其於持有期間並
    未為任何不法行為，係基於朋友情誼擔心談判狀況始出借予
    被告賴政道防身，究其動機，尚非惡劣，況其亦在電話中告
    知被告賴政道不可隨意使用，並於被告賴政道談判完畢後立
    即主動取回上開槍彈，僅出借槍彈1 日，為警查獲後自始至
    終均坦認本件重罪，顯見甚有悔意，本院認依被告李坤昇犯
    罪情節，非無情輕法重，而有可憫恕之處，縱科以法定最低
    度刑，仍嫌過苛，茲依刑法第59條之規定，減輕其刑。
  (五)爰審酌被告李坤昇、賴政道之前科，素行尚可，明知未經主
    管機關許可，不得出借、持有具殺傷力之槍枝子彈而仍為出
    借、持有之行為，手槍數量僅1 支，子彈數量僅3 顆，犯罪
    動機雖屬可議，且對人身安全以及社會治安所構成潛在威脅
    ，惟念出借、持有期間未曾持以犯罪，惡性非重，被告李坤
    昇出借、被告賴政道持有時間尚屬短暫，被告李坤昇犯後坦
    承犯罪，態度甚佳，被告賴政道否認犯行之態度，並兼衡被
    告李坤昇高職肄業，被告賴政道國中畢業，家庭經濟，生活
    狀況不佳等一切情狀，分別量處如主文所示之刑，並依其資
    力、職業及社會地位等情，就罰金部分諭知易服勞役之折算
    標準。扣案仿BERETTA 廠92FS型半自動改造手槍1 支（槍枝
    管制編號0000000000號，含彈匣1 個）及口徑9mm 制式子彈
    1 顆，均係違禁物，應依刑法第38條第1 項第1 款規定，宣
    告沒收。至扣案具殺傷力之9mm 制式子彈2 顆，業經鑑驗試
    射滅失，失卻違禁物之性質、功能，自無庸宣告沒收。
據上論斷，應依刑事訴訟法第299 條第1 項前段，槍砲彈藥刀械
管制條例第8 條第2 項、第4 項、第12條第2 項、第4 項，刑法
第11條前段、第55條、第59條、第42條第3 項前段、第38條第1
項第1 款，判決如主文。
本案經檢察官劉昀到庭執行職務
中    華    民    國   100    年    8     月    11    日
                  刑事第二庭  審判長法  官  潘正屏
                                    法  官  黃紀錄
                                    法  官  翁世容
以上正本證明與原本無異。
如不服本判決應於收受判決後10日內向本院提出上訴書狀，並
應敘述具體理由；其未敘述上訴理由者，應於上訴期間屆滿後
20日內向本院補提理由書（均須按他造當事人之人數附繕本）
「切勿逕送上級法院」。
中    華    民    國   100    年    8     月    11    日
                                    書記官  張孝妃
附錄法條：
槍砲彈藥刀械管制條例第8條
未經許可，製造、販賣或運輸鋼筆槍、瓦斯槍、麻醉槍、獵槍、
空氣槍或第4 條第1 項第1 款所定其他可發射金屬或子彈具有殺
傷力之各式槍砲者，處無期徒刑或5 年以上有期徒刑，併科新臺
幣1 千萬元以下罰金。
未經許可，轉讓、出租或出借前項所列槍枝者，處5 年以上有期
徒刑，併科新臺幣1 千萬元以下罰金。
意圖供自己或他人犯罪之用，而犯前二項之罪者，處無期徒刑或
7 年以上有期徒刑，併科新臺幣1 千萬元以下罰金。
未經許可，持有、寄藏或意圖販賣而陳列第1 項所列槍枝者，處
3 年以上10年以下有期徒刑，併科新臺幣7 百萬元以下罰金。
第 1 項至第 3 項之未遂犯罰之。
犯第1 項、第2 項或第4 項有關空氣槍之罪，其情節輕微者，得
減輕其刑。
槍砲彈藥刀械管制條例第12條
未經許可，製造、販賣或運輸子彈者，處1 年以上7 年以下有期
徒刑，併科新台幣500 萬元以下罰金。
未經許可，轉讓、出租或出借子彈者，處6 月以上5 年以下有期
徒刑，併科新台幣300 萬元以下罰金。
意圖供自己或他人犯罪之用，而犯前二項之罪者，處3 年以上10
年以下有期徒刑，併科新台幣700 萬元以下罰金。
未經許可，持有、寄藏或意圖販賣而陳列子彈者，處5 年以下有
期徒刑，併科新台幣300 萬元以下罰金。
第1 項至第3 項之未遂犯罰之。